【裁判字號】    89,上訴,967
【裁判日期】    890905
【裁判案由】    偽造文書等
【裁判全文】
臺灣高等法院高雄分院刑事判決          八十九年度上訴字第九六七號
    上  訴  人 臺灣高雄地方法院檢察署檢察官
    被      告  戊○○
右上訴人因被告偽造文書等案件，不服臺灣高雄地方法院八十九年度易字第八八０號
，中華民國八十九年五月二十四日第一審判決（起訴案號：臺灣高雄地方法院檢察署
八十八年度偵字第二００七號）提起上訴，本院判決如左：
      主      文
上訴駁回。
      事實及理由
一、本案經本院審理結果，認第一審判決認事用法及量刑均無不當，應予維持，並引
    用第一審判決書記載之事實、證據及理由。
二、檢察官上訴意旨略以被告另經告訴人丁○○指述於八十八年七月二十五日及三十
    日，先後二次詐取告訴人之會款後拒不給付各期死會會款，因認涉有詐欺取財罪
    等情，核與上開有罪部分有裁判上一罪關係，原判決未及審酌，自有未宜等語。
三、本院調查時，訊據被告戊○○雖坦承有標取會首即告訴人丁○○之互助會，然否
    認有詐欺情事；經查互助會會員因競標而標得互助會款，多因急需用錢使然，被
    告並不否認此項債務存在，而會首邀集會員入會，本應調查會員之信用，會首將
    會款交於得標會員，亦有授信性質，得標會首日後不繳死會會款，殊不能遽認詐
    欺，又查無被告有以何種詐術入會，或有以何種詐術得標，有何令告訴人陷於錯
    誤之情事，此部份犯罪嫌疑不足，惟公訴人以裁判上一罪移送併辦，爰不另為無
    罪諭知，檢察官上訴無理由，應予駁回。
四、原審判決正本關於被告於八十八年九月二日就乙會開標後向活會會員之詐欺，其
    事實欄之記載  ：「由阿美者得標」「並由琇淳者得標」（正本第二頁倒數第五
    、六行），應更正為「佯稱由阿美者得標」「並佯稱由琇淳者得標」。
五、被告經合法傳喚，無正當理由不到庭，爰不待其陳述逕行判決。
據上論斷，應依刑事訴訟法第三百六十八條、第三百七十三條、第三百七十一條，判
決如主文。
本案經檢察官邱榮藏到庭執行職務。
中    華    民    國     八十九     年       九       月     五         日
                              臺灣高等法院高雄分院刑事第九庭
                                  審判長法官  張丙松
                                        法官  任森銓
                                        法官  江泰章
右正本證丙與原本無異。
如不服本判決，應於判決送達後十日內向本院提出上訴狀，其未述理由者並應於提
出上訴狀後十日內向本院補提理由書（應附繕本)。
                                      書記官  黃一秋
中    華    民    國     八十九     年       九       月     六         日
                                                                        Ｂ
附件
臺灣高雄地方法院刑事判決                          八十九年度易字第八八號
    公  訴  人  臺灣高雄地方法院檢察署檢察官
    被      告  戊○○  女三十歲（民國○○○年○月○○○日生）
                        住高雄市○○區○○路六四號三樓之一
                        居南投縣草屯鎮○○路○段三十六號九樓四號
                        身分證統一編號：Ｚ000000000號
右列被告因詐欺案件，經檢察官提起公訴（八十八年度偵緝字第二００七號），本院
判決如左：
    主  文
戊○○連續行使偽造準私文書，足以生損害於他人，處有期徒刑壹年陸月。
事  實
一、戊○○先後於民國八十六年八月十五日、八十六年十二月二日、八十七年四月二
    十日，在高雄市○○○路七六號其所經營之皇后髮廊，邀集乙○○、楊瑾、己○○、甲○○等人為會員，由其自任會首，召集每會會金分別為新台幣（下同）一
    萬元、一萬元、五千元，會期依序為自八十六年八月十五日起至八十九年一月十
    五日止、八十六年十二月二日起至八十九年四月二日止、八十七年四月二十日起
    至八十九年一月十五日止，會員連同會首依序共計三十九人、三十八人、三十九
    人，均採內標制之互助會三會（依時間先後分別簡稱甲會、乙會、丙會）。詎戊○○竟基於意圖為自己不法之所有、行使偽造準私文書之概括犯意，於不詳時間
    ，於甲會主持開標時，以偽簽會員侯慧英、呂純、「老闆娘」、洪雪珍名義之署
    押並填寫所出利息之方式，偽造屬準私文書之標單，標得會款五次（冒標侯慧英
    二會；呂純、老闆娘、洪雪珍各一會）；於乙會主持開標時，以偽簽會員楊美雪
    、鄭秀美、阿琴、阿春、阿華、美玉名義之署押並填寫所出利息之方式，偽造屬
    準私文書之標單，標得會款八會（冒標楊美雪、阿琴各二會；鄭秀美、阿春、阿
    華、美玉各一會），並持該偽造之標單向甲、乙會之活會會員行使，使各該互助
    會之活會會員陷於錯誤而交付扣除冒標時得標金額之會金，足以生損害於侯慧英
    等人及甲、乙互助會之活會會員。迄於八十七年底，戊○○因髮廊生意欠佳，加
    以投資檳榔攤業務虧本，已周轉不靈，開始向地下錢莊借款支應，終致達不能支
    付之程度，竟承前開同一意圖為自己不法之所有之概括犯意，於八十八年七月一
    日，邀集乙○○、楊瑾、己○○、甲○○等人為會員，再召集每月一日標會，每
    會會金一萬元，計三十人次之互助會，預定九十年五月一日完會結束（以下簡稱
    丁會），乙○○等會員均不知其已陷於支付不能，致分別入會及繳納首會會錢，
    計三十萬元予戊○○，戊○○於取得後即償付到期之各項債務而不剩分文。嗣於
    八十八年九月二日即乙會開標日，戊○○向部分會員佯稱本應於早上十時所召開
    之乙會，延至同日晚上八時召開云云，而仍於該日上午主持開標，由「阿美」者
    得標，另由戊○○於同日下午八時許主持開標，並由「琇淳」者得標，戊○○則
    藉彼二人得標之名義，詐向活會會員乙○○等人收取會款後，即捲款逃逸無縱。
    至此乙○○等始知受騙。經結算，乙○○、楊瑾、己○○、甲○○等人因戊○○
    之冒標及無資力召組互助會，依序受有一百三十九萬元、一百十九萬元、六十餘
    萬元、一百四十四萬元之損害。
二、案經乙○○、楊瑾、己○○、甲○○訴由台灣高雄地方法院檢察署檢察官偵查起
    訴。
    理  由
一、訊據被告戊○○對於右揭犯罪事實均坦承不諱，核與告訴人乙○○、楊瑾、己○○、甲○○指述情節相符，並有互助會會單四紙均為影本附卷可稽。本件事證丙
    確，被告犯行洵堪認定。
二、核被告所為，係犯刑法第二百十六條、第二百二十條、第二百十條之行使偽造準
    私文書罪、第三百三十九條第一項之詐欺取財罪。其偽造活會會員侯慧英、呂純
    、「老闆娘」、洪雪珍；楊美雪、鄭秀美、阿琴、阿春、阿華、美玉之署押，為
    偽造準私文書之部分行為，而偽造準私文書進而行使，偽造之低度行為應為行使
    之高度行為所吸收，均不另論罪。被告先後多次行使偽造準私文書、多次詐欺取
    財之犯行，均時間緊接，犯意概括，所犯構成要件相同，均應依連續犯之規定，
    分別以一罪論。被告所犯上開二罪間，有方法結果之牽連關係，應依刑法第五十
    五條之規定，從一重之行使偽造準私文書罪處斷。茲審酌被告並無前科、犯罪之
    動機、犯罪之方法、所生危害、尚未與告訴人乙○○等人達成和解，犯後坦承犯
    行，態度良好等一切情狀，爰量處如主文所示之刑。
據上論斷，應依刑事訴訟法第二百九十九條第一項前段，刑法第五十六條、第二百十
六條、第二百二十條、第二百十條、第三百三十九條第一項、第五十五條，罰金罰鍰
提高標準條例第一條前段，判決如主文。
本案經檢察官王啟丙到庭執行職務。
中     華     民     國    八十九    年      五     月      二十四      日
                                  臺灣高雄地方法院刑事第七庭
                                      法  官  何  悅  芳
右正本證丙與原本無異。
如不服本判決，應於判決送達後十日內，向本院提出上訴狀。
                                      書記官  吳  良  美
中     華     民     國    八十九    年      五     月      二十五      日
附錄本案論罪科刑法條：
刑法第二百十六條：
  行使第二百十條至第二百十五條之文書者，依偽造、變造文書或登載不實事項或使
  登載不實事項之規定處斷。
刑法第二百二十條：
  在紙上或物品上之文字、符號、圖畫、照像，依習慣或特約，足以為表示其用意之
  證丙者，關於本章及本章以外各罪，以文書論。
  錄音、錄影或電磁紀錄，藉機器或電腦之處理所顯示之聲音、影像或符號，足以為
  表示其用意之證丙者，亦同。
  稱電磁紀錄，指以電子、磁性或其他無法以人之知覺直接認識之方式所製成之紀錄
  ，而供電腦處理之用者。
刑法第二百十條：
  偽造、變造私文書，足以生損害於公眾或他人者，處五年以下有期徒刑。
刑法第三百三九條第一項：
  意圖為自己或第三人不法之所有，以詐術使人將本人或第三人之物交付者，處五年
  以下有期徒刑、拘役或科或併科一千元以下罰金。


司法院資訊處製作；財團法人民間司法改革基金會備份。
